【裁判字號】    97,消債更,705
【裁判日期】    971030
【裁判案由】    更生事件
【裁判全文】
臺灣臺南地方法院民事裁定           97年度消債更字第705號
聲  請  人  甲○○
代  理  人  湯寶凝律師
上列當事人聲請消費者債務清理事件，本院裁定如下：
    主  文
聲請駁回。
聲請費用由聲請人負擔。
    理  由
一、按債務人不能清償債務或有不能清償之虞，得依本條例所定
    更生或清算程序，清理其債務；債務人與金融機構協商成立
    者，不得聲請更生或清算，但因不可歸責於己之事由，致履
    行顯有重大困難者，不在此限；本條例施行前，債務人依金
    融主管機關協調成立之中華民國銀行公會會員辦理消費金融
    案件無擔保債務協商機制與金融機構成立之協商，準用前項
    之規定，消費者債務清理條例第3 條、第151 條第5 項、第
    6 項分別定有明文。又聲請更生或清算不合程式或不備其他
    要件者，法院應以裁定駁回之，但其情形可以補正者，法院
    應定期間先命補正，復為同條例第8 條所明定。依其立法理
    由可知，債務清償方案成立後，固由債務人按其條件履行，
    惟需於其後發生情事變更，在清償期間收入或收益不如預期
    ，致該方案履行困難甚或履行不能，因不可歸責於己，始能
    聲請更生或清算。此項規定旨在避免債務人任意毀諾已成立
    之協商，濫用更生或清算之裁判上債務清理程序，蓋以債務
    清償方案係經當事人行使程序選擇權所為之債務清理契約，
    債務人應受該成立之協議所拘束。債務人既已與金融機構協
    商成立，如認該協商方案履行有其他不適當情形，自仍應再
    循協商途徑謀求解決。
二、本件聲請人主張：其有不能清償債務情事，於民國（下同）
    95年間提出債權人清冊，以書面向最大債權金融機構台新銀
    行請求共同協商債務清償方案，並於95年4 月30日成立協商
    ，每月應繳金額新臺幣（下同）27,547元，協商當時聲請人
    每月平均薪資約36,000元，然96年11月間因公司結束營業，
    聲請人頓失收入來源，方無奈毀諾。惟聲請人在毀諾後，又
    於97年4 月7 日與台新銀行成立個別協商，約定每月還款
    3,957 元（聲請狀筆誤記載為4,934 元）。是顯因非可歸責
    於聲請人之事由，致履行原協商內容有重大困難，應仍得聲
    請更生又其無擔保或無優先權之債務總額未逾1,200 萬元，
    復未經法院裁定開始清算程序或宣告破產，爰向本院聲請更
    生等語。
三、經查：
（一）、聲請人即債務人甲○○前於消費者債務清理條例施行前
        ，依金融主管機關協調成立之中華民國銀行公會會員辦
        理消費金融案件無擔保債務協商機制與金融機構於95年
        4月30日成立協商，當時聲請人之無擔保債務總額為1,
        474,001元，雙方約定聲請人每月應償還款項為27,547
        元，聲請人自95年5月10日起開始依約繳款，繳款17期
        後即未再履行，迄今尚欠無擔保債務總額955,834元；
        惟其在毀諾後，又於97年4月7日與台新銀行成立個別協
        商，約定每月還款3,957元等情，有債權人台新銀行提
        出之協議書、無擔保債務還款計劃及個別協商協議書等
        件附卷可稽，堪信為真實。
（二）、聲請人雖主張其於消費者債務清理條例施行前，依金融
        主管機關協調成立之中華民國銀行公會會員辦理消費金
        融案件無擔保債務協商機制與金融機構成立之協商，協
        商當時聲請人每月平均薪資約36,000元，然96年11月間
        因公司結束營業，聲請人頓失收入來源，方無奈毀諾，
        係因不可歸責於聲請人之事由，致履行顯有重大困難，
        為此應仍得聲請更生等語。惟查：債務清償方案既係經
        當事人於本條例施行前行使選擇權所合意成立之債權契
        約，債務人自應受該成立之契約所拘束，如認該協商成
        立之清償方案其後有不適當履行之情形，仍應誠實面對
        債務，再循本條例所定之協商機制，誠意向債權人協商
        謀求更合理之清償方案，而非輕率毀諾，逕為聲請更生
        清理程序。聲請人既於本條例施行前與最大債權金融機
        構台新銀行成立協商，每月償還27,547元，且已依協商
        方案履行，如事後有履行不便之情形，認清償方案應予
        適當調整，非不可經由本條例所規定之協商程序，再與
        債權人重新協商，訂定適當可行之清償方案，且依97年
        5月中華民國銀行公會決議，金融機構就曾經參加95年
        度債務協商毀諾客戶提供「個別協商一致性方案」及對
        有繳款困難之債務協商持續履約客戶提供「變更債務協
        商協議書方案」。
（三）、次查，本件聲請人在毀諾後，既已於97年4月7日與台新
        銀行完成「個別協商一次性方案」，每月僅須清償3,
        957元，有台新銀行97年7月30日台新債協97法字第2011
        9號函及所附個別協商之協議書在卷可考，則較諸聲請
        人95年協商成立時之無擔保債務還款計畫中，台新銀行
        每月分配款13,981元，已減少10,024元，聲請人若以此
        「個別協商一次性方案」之協商條件再誠意與其他債權
        金融機構分別成立個別協商，則清償債務之可能性已大
        大增加。
（四）、末查，聲請人於九十七年七月一日已新任職於正侑技術
        有限公司，其雖陳稱每月薪資25,000元，然經本院依職
        權函詢正侑技術有限公司，其回覆稱聲請人每月薪資為
        30,000元，有上開公司民事陳報狀及薪資單在卷足憑，
        足見聲請人之月收入為30,000元，應可認定。則以聲請
        人每月收入30,000元計算，扣除其每月必要支出房租
        5,000元、健保費586元、膳食費6,000元、交通費800元
        、扶養父母親之扶養費5,000元、與台新銀行個別協商
        約定每月應償還之款項3,957元，合計21,343元（計算
        式：5,000元+586元+6,000元+800元+5,000元+3,957元
        =21,343元）後，並非不能再與其他債權金融機構重新
        協商，訂定適當可行之清償方案，聲請人應仍有能力清
        償債務，聲請人捨此不由，徒以其因不可歸責於己之事
        由，致履行協商內容有重大困難為由，聲請更生，自無
        足取。
四、綜上所述，聲請人並未陳明其有何不可歸責於己，致履行協
    商內容有重大困難之情事，從而，依上開說明，應予駁回其
    更生之聲請，爰裁定如主文。
中    華    民    國    97    年    10    月    30    日
                  民事第一庭  法    官  孫玉文
以上正本係照原本作成。
如不服本裁定，應於裁定送達後10日內，以書狀向本院提出抗告
，並繳納抗告費新臺幣1,000元。
中    華    民    國    97    年    10    月    30    日
                              書 記 官  蘇玟心


司法院資訊處製作；財團法人民間司法改革基金會備份。
